臺灣宜蘭地方法院刑事裁定
111年度毒聲字第48號
聲  請  人  臺灣宜蘭地方檢察署檢察官
被      告  王鴻展




上列被告因違反毒品危害防制條例案件（111年度撤緩毒偵字第3
5號），經檢察官聲請送觀察、勒戒（111年度聲觀字第43號），
本院裁定如下：
    主  文
甲○○施用第二級毒品，應送勒戒處所觀察、勒戒，其期間不得逾
貳月。
    理  由
一、聲請意旨略以：被告甲○○知悉甲基安非他命為毒品危害防制
    條例所定之第二級毒品，不得非法持有、施用，竟基於施用
    甲基安非他命之犯意，於民國108年9月3日14時許，在其位
    於宜蘭縣○○鎮○里路00號居所內，以將第二級毒品甲基安非
    他命置入玻璃球內燒烤後吸食所產生煙霧之方式，施用第二
    級毒品甲基安非他命1次。嗣警於108年9月3日14時47分許，
    持搜索票至上址執行搜索，當場扣得吸食器1組，經其同意
    採集尿液送驗，結果呈安非他命類之安非他命、甲基安非他
    命陽性反應，而悉上情。爰依毒品危害防制條例第20條第1
    項、第3項、觀察勒戒處分執行條例第3條第1項之規定，聲
    請裁定將被告送勒戒處所觀察、勒戒等語。
二、按犯第10條之罪者，檢察官應聲請法院裁定，或少年法院（
    地方法院少年法庭）應先裁定，令被告或少年入勒戒處所觀
    察、勒戒，其期間不得逾2月；觀察、勒戒後，檢察官或少
    年法院（地方法院少年法庭）依據勒戒處所之陳報，認受觀
    察、勒戒人無繼續施用毒品傾向者，應即釋放，並為不起訴
    之處分或不付審理之裁定；認受觀察、勒戒人有繼續施用毒
    品傾向者，檢察官應聲請法院裁定或由少年法院（地方法院
    少年法庭）裁定令入戒治處所強制戒治，其期間為6個月以
    上，至無繼續強制戒治之必要為止。但最長不得逾1年；依
    前項規定為觀察、勒戒或強制戒治執行完畢釋放後，3年後
    再犯第10條之罪者，適用前2項之規定，毒品危害防制條例
    第20條第1項至第3項分別定有明文。前開規定於109年1月15
    日修正公布，同年7月15日施行，依同時增訂施行之第35條
    之1規定，修正施行前犯第10條之罪之案件，於修正施行後
    ，偵查中之案件，由檢察官依修正後規定處理；審判中之案
    件，由法院或少年法院（地方法院少年法庭）依修正後規定
    處理，故本案被告施用第一、二級毒品犯行雖在前揭規定修
    正施行前之108年9月3日14時許，惟仍應依修正施行後即現
    行規定處理，合先敘明。
三、按109年1月15日修正之毒品危害防制條例第20條第3項及第2
    3條第2項，將原條文之再犯期間由「5年」改為「3年」，且
    現行毒品條例既認施用毒品者具有「病患性犯人」特質，強
    調「治療勝於處罰」、「醫療先於司法」，對於第20條第3
    項及第23條第2項所謂「3年後（內）再犯」，自應跳脫以往
    窠臼，以「3年」為期，建立「定期治療」之模式。準此，
    第20條第3項規定中所謂「3年後再犯」，只要本次再犯（不
    論修正施行前、後）距最近1次觀察、勒戒或強制戒治執行
    完畢釋放，已逾3年者，即該當之，不因其間有無犯第10條
    之罪經起訴、判刑或執行而受影響（最高法院109年度台上
    大字第3826號大法庭裁定意旨參照）。次按毒品危害防制條
    例第24條第1項、第2項業於110年5月1日施行，該條項明文
    規定：第20條第1項及第23條第2項之程序，於檢察官先依刑
    事訴訟法第253條之1第1項、第253條之2第1項第4款至第6款
    或第8款規定，為附條件之緩起訴處分時，或於少年法院（
    地方法院少年法庭）認以依少年事件處理法程序處理為適當
    時，不適用之；前項緩起訴處分，經撤銷者，檢察官應繼續
    偵查或起訴。其立法理由略以：緩起訴處分是利用機構外之
    處遇，協助施用毒品者戒除毒癮，為達成戒除毒癮之目的，
    於撤銷緩起訴處分後，宜由檢察官依法繼續偵查或起訴，亦
    即仍有現行條文第20條觀察、勒戒及強制戒治制度之適用，
    俾利以機構內之處遇方式協助其戒除毒癮，亦得為不同條件
    或期限之緩起訴處分，爰參考刑事訴訟法第253條之3第1項
    規定，修正第2項規定，是新法規定之附條件緩起訴處分與
    曾受「觀察、勒戒或強制戒治」之處遇，已無法等同視之(
    最高法院110年度台上字第2096號判決意旨參照)。
四、經查：
（一）被告確有於上開時、地施用甲基安非他命之犯行，而警方
      於上址執行搜索後，當場扣得被告持有之吸食器1組，且
      經被告同意採集其尿液送驗等情，業據其於警詢及偵訊中
      均坦承不諱（見警卷第2頁至第5頁；毒偵卷第22頁及其背
      面），並有本院108年聲搜字第467號搜索票、搜索扣押筆
      錄、扣押物品清單、採尿同意書（尿液編號：TO0000000
      ）、現場暨扣案物照片等在卷可參（見警卷第9頁至第15
      頁、第20頁至第23頁），被告之尿液經送慈濟大學濫用藥
      物檢驗中心檢驗，結果確呈安非他命類之安非他命、甲基
      安非他命陽性反應等情，有慈濟大學濫用藥物檢驗中心檢
      驗總表（委驗機構編號：TO0000000）、宜蘭縣政府警察
      局礁溪分局毒品犯罪嫌疑人尿液採驗作業管制紀錄（檢體
      編號：TO0000000）等在卷可參（見警卷第17頁、第19頁
      ），足認被告前揭任意性自白與事實相符，被告施用第二
      級毒品犯行，堪以認定。
（二）被告因本案施用毒品案件，前經臺灣宜蘭地方檢察署（下
      稱宜蘭地檢署）檢察官以109年度毒偵字第19號為附命完
      成戒癮治療之緩起訴處分，緩起訴期間為110年4月7日起
      至112年4月6日止，惟嗣因被告於緩起訴期間內未完成戒
      癮治療，前開緩起訴處分業經宜蘭地檢署檢察官以110年
      度撤緩字第198號撤銷，並於111年1月19日送達被告住、
      居所由其本人收受，被告未提起再議而確定等情，有前揭
      緩起訴處分書、撤銷緩起訴處分書、宜蘭地檢署送達證書
      及臺灣高等法院被告前案紀錄表等在卷可稽（見毒偵卷第
      36頁至第37頁；撤緩卷第18頁、第20頁至第21頁）。是被
      告於110年間雖曾經檢察官為附命完成戒癮治療之緩起訴
      處分，惟因其未完成戒癮治療而遭撤銷，尚難等同曾受「
      觀察、勒戒或強制戒治」執行完畢釋放之處遇，且上開附
      命緩起訴既經撤銷，自應回復為原緩起訴處分不存在時之
      狀態，檢察官仍應依修正後毒品危害防制條例第20條第1
      項或第23條第2項之規定，分別視被告為「初犯及3年後再
      犯」或「3年內再犯」之施用毒品者，而決定適用觀察、
      勒戒等處遇或起訴之程序。
（三）又被告前曾因施用毒品案件，經法院裁定觀察、勒戒後，
      因認無繼續施用毒品傾向，於99年9月26日釋放出所，其
      後又因施用毒品案件經法院科處徒刑乙節，有臺灣高等法
      院被告前案紀錄表附卷可憑。惟參考上開說明，被告本案
      施用第二級毒品犯行距前次接受觀察、勒戒執行完畢釋放
      之日顯已逾3年，從而，聲請人聲請將被告送勒戒處所觀
      察、勒戒，並無不合，應予准許。
五、依毒品危害防制條例第20條第3項、第1項，裁定如主文。
中　　華　　民　　國　　111 　年　　3 　　月　　7 　　日
                  刑事第四庭  法  官　游皓婷
以上正本證明與原本無異。
如不服本裁定，應於裁定送達後5日內，向本院提出抗告狀。（
應附繕本）
                              書記官　李惠茹
中　　華　　民　　國　　111 　年　　3 　　月　　7 　　日